臺北高等行政法院判決
　　　　　　　　　　　　　　　　　　 94年度訴字第00368號
　　　　　　　　　　　　　　　.
原　　　告　天九興業股份有限公司
代　表　人　甲○○（董事長）
訴訟代理人　王惠民　會計師
　　　　　　吳金柱　會計師
　　　　　　吳光皋　會計師
被　　　告　財政部臺灣省北區國稅局
代　表　人　許虞哲（局長）
訴訟代理人　乙○○
上列當事人間因營利事業所得稅事件，原告不服財政部中華民國
93年12月3日台財訴字第09300427710號訴願決定（案號：第0000
0000號），提起行政訴訟。本院判決如下：
　　主  文
原告之訴駁回。
訴訟費用由原告負擔。
　　事  實
一、事實概要：原告民國（下同）89年度營利事業所得稅結算申
    報，原申報購置自動化設備投資抵減餘額新台幣（下同）3,
    642,839元尚未抵減，被告以其係84年購置之「自動化製磚
    機」，至本年已逾可投資抵減年度，全數否准其抵減。原告
    不服，申請復查，經被告以93年3月29日北區國稅法1字第
    0930007861號復查決定，維持原核定，提起訴願，亦遭決定
    駁回，原告猶表不服，遂向本院提起行政訴訟。
二、兩造聲明：
　(一)原告聲明：
    1.訴願決定及原處分均撤銷。
    2.訴訟費用由被告負擔。
　(二)被告聲明：
    1.駁回原告之訴。
    2.訴訟費用由原告負擔。
三、兩造之爭點：
  原告主張其購置系爭自動化製磚機分15批交貨，至85年始交貨
  完畢，被告否准其89年度列報投資抵減，顯有違誤，是否可採
  ？
　(一)原告主張：
    1.按84年1月27日修正公佈之促進產業升級條例（下稱促產
      條例）第6條規定：「為促進產業升級需要，公司得在下
      列用途項下支出金額百分之5至百分之20限度內，抵減當
      年度應納營利事業所得稅額；當年度不足抵減時，得在以
      後4年度內抵減之：一、投資於自動化設備或技術。……
      前項投資抵減，其每一年度得抵減金額，以不超過該公司
      當年度應納營利事業所得稅額百分之50為限。但最後年度
      抵減金額，不在此限。第1項各款投資抵減之適用範圍、
      施行期限及抵減率，由行政院定之，並每2年檢討一次。
      ……」。依據本條授權訂定之民營製造業及技術服務業購
      置設備或技術適用投資抵減辦法（下稱「投資抵減辦法」
      ）第3條規定：「民營製造業及技術服務業購置自動化設
      備或技術，其在同一課稅年度內購置總金額達新台幣60
      萬元以上者，得就購置成本按左列百分比限度內，抵減當
      年度應納營利事業所得稅額；當年度不足抵減時，得在以
      後4年度應納營利事業所得稅額中抵減之：……二、國外
      購置之自動化設備抵減百分之10。……」。又同辦法第5
      條規定：「依本辦法規定適用投資抵減者，其購置之設備
      或技術，應依左列程序辦理：一、應於84年1月29日起至
      85 年12月31日之期間內訂購，並於86年12月31日以前交
      貨。……第1項第1款之交貨時間依左列規定認定之：一、
      購置國外產製之設備：以運抵我國輸入口岸之日期為準。
      二、應於交貨之次日起六個月內或本辦法修正施行日起6
      個月內向經濟部工業局或其授權機關申請核發證明文件。
      ……」。又上開各條文中「抵減當年度應納營利事業所得
      稅額」等，所稱「當年度」之認定，投資抵減辦法第2條
      第13款規定：「當年度－指設備或技術交貨之年度。」。
    2.原告於84年間向德國HESS公司購置自動化製磚機，自84年
      開始分批交貨，至85年方始交貨完畢，依據促產條例第6
      條及投資抵減辦法申請投資抵減營利事業所得稅，並經經
      濟部工業局核發證明文件，以及被告（所屬之新竹市分局
      ）85年5月22日竹審字第85107891號函核准投資抵減總額
      7,956,851元，核准投資抵減之年數為5年。此一事實亦為
      被告所是認，並無爭議。原告購置之設備既係於85年交貨
      完成，亦於85年經被告核准投資抵減5年，則抵減年限應
      為85年至89年。上開核准投資抵減總額至89年初尚餘7,
      956,851元，原告於申報89年度營利事業所得稅時，申報
      予以抵減實際可抵減金額3,642,839元。乃被告以原告購
      置之設備於84年度即已交貨，交貨年度隸屬於84年度，故
      認定核准投資抵減之年限係自84年度至88年度，而將原告
      申報89年度營利事業所得稅予以抵減之金額，予以剔除，
      並補徵稅款。
    3.按投資抵減之年限應自「交貨年度」起算，固無疑義。惟
      在分批交貨而有跨越兩年度之情形時，所謂「交貨年度」
      究係何指，實有疑義。因此，財政部72年11月15日台財稅
      第38079號函乃釋示：「……如生產事業購置整套機器設
      備並分批交貨者，為簡化作業及配合實際需要，本部同意
      於全部交貨後1個月內整批申請核發證明。」。查原告向
      德國HESS公司購置自動化製磚機係自84年開始分批交貨，
      至85年1月7日方始交貨完畢，有海關進口報單可證，並於
      85年整批申請，經經濟部工業局核發證明文件及被告（所
      屬之新竹市分局）核准投資抵減。依據上開財政部72年第
      38079號函解釋，原告之「全部交貨日期」既為85年1月7
      日，則自應以85年度為交貨年度，因此「當年度」自係指
      「交貨 (完畢)年度之85年度」，從而核准投資抵減之5年
      ，其年限當然應為「85年度至89年度」，而非如被告所認
      定之84年度至88年度，至為明確。倘如依原告所持見解，
      「系爭機器設備於84年度即已交貨，交貨年度隸屬於84年
      度」，則無異係以「最初交貨日期」為交貨年度，其見解
      全然違反上開財政部72年第38079號函以「最後交貨日期
      」為交貨年度之規定，實屬誤解法令，其見解毫無可採。
    4.系爭自動化製磚機並非單一之物品，而係整套自動化生產
      設備，約由30項部件設備組成，原告於84年向德國HESS公
      司訂購，該公司自84年6月12日起第一批交貨，其後陸續
      分15批交貨，至85年6月12日交貨完畢，84年8月21日僅係
      其中一批交貨之日期，在84年8月21日以後至85年6月12日
      尚有11次之交貨，被告所述，顯與事實不符。
　(二)被告主張：
    1.經查明系爭機器設備確實於84年度即已交貨，且原告自行
      編製之財產目錄，亦載明系爭自動製磚機之機械設備所在
      地為臺南廠、取得時間為84年度，原告對於交貨年度之質
      疑，顯有誤解，原核定89年度依規定否准其抵減並無不合
      。
    2.本件原告主張系爭自動化製磚機為整套自動化生產設備，
      原德國HESS供應商自84年6月起至85年6月止陸續分批交貨
      ，投資抵減年限應自85年起至89年止乙節，經就原告提示
      之德國供應商（HESS－Maschinenfabrik GmbH & Co.KG）
      說明書、進口報單影本及84-85年進口環保自動化水泥磚
      製造設備及附屬設備明細表等相關資料查核，雖主張85年
      度起進口項目大多數屬附屬零組件（spare parts），惟
      其中除85年1月30日備用零件DEM$17,582 （發票號碼
      35161）係付款取得外，餘均屬保固品免付費項目（FREE
      OF CHARGE - WARRANTEE），且85年進口項目金額DEM$59,
      167.70占全部機器設備總金額DEM$4,105,182之比例僅
      1.44%，尚難謂為分批交貨。原告主張系爭自動化製磚機
      屬分批交貨核非可採，原核定以其係屬84年購置，至89年
      度已逾最後抵減年度，全數否准抵減並無不合，原告所訴
      無理由。
　　理  由
一、按「民營製造業及技術服務業購置自行使用之自動化設備或
    技術，其在同一課稅年度內購置總金額達新臺幣60萬元以上
    者，得就購置成本按左列百分比限度內，抵減其當年度應納
    營利事業所得稅額；當年度應納營利事業所得額不足抵減者
    ，得在以後4年度應納營利事業所得稅額中抵減之……二、
    國外產製之自動化設備抵減10%。」「依本辦法規定適用投
    資抵減者，其購置之設備或技術，應依左列期限及程序辦理
    ：一、應於84年1月29日起至85年12月31日之期間內訂購，
    並於86年12月31日以前交貨。二、應於交貨之次日起6個月
    內，或本辦法修正施行日起6個月內向經濟部工業局或其授
    權機關申請核發證明文件。申請投資抵減證明時，應註明預
    定安裝或使用日期……第1項第1款之交貨時間依左列規定認
    定之：一、購置國外產製之設備：以運抵我國輸入口岸之日
    期為準。二、購置國內產製之設備：以運抵製造業工廠或技
    術服務業營業處所之日期為準……」分別為民營製造業及技
    術服務業購置設備或技術適用投資抵減辦法第3條及第5條所
    明定。次按「生產事業投資購置全新機器設備申請抵減營利
    事業所得稅者，應於交貨之次日起一個月內申請貴部工業局
    核發證明文件，為生產事業購置機器設備適用投資抵減辦法
    第4條第1項第3款所明定。如生產事業購置整套機器設備並
    分批交貨者，為簡化作業及配合實際需要，本部同意於全部
    交貨後一個月內整批申請核發證明。」為財政部72年11月15
    日台財稅第38079號函所明釋。上開函釋，係財政部基於職
    權所為釋示，未逾越法律規定，自可適用。
二、本件原告89年度營利事業所得稅結算申報，原申報購置自動
    化設備投資抵減餘額3,642,839元尚未抵減，被告以其係84
    年購置之「自動化製磚機」，至本年已逾可投資抵減年度，
    全數否准其抵減。原告不服，循序申請復查，提起訴願，均
    遭決定駁回，復起訴主張其購置系爭自動化製磚機分15批交
    貨，至85年始交貨完畢，被告否准其89年度列報投資抵減申
    請，顯有違誤，詳如其起訴狀事實欄所載理由等語。
三、查原告經營高壓混泥土地磚、植草磚、圍牆磚、花台磚、車
    道磚、坡崁磚、透水磚等水泥製品及水泥預鑄產品之研發製
    造加工買賣，庭園綠化，景觀工程設計施工等業務，89年度
    營利事業所得稅結算，委任王惠民會計師辦理查核簽證申報
    ，列報購置自動化設備投資抵減餘額3,642,839元尚未抵減
    （參見原處分卷設備或技術申請適用投資抵減稅額明細表）
    ，經被告審查，以系爭自動化製磚機設備，於84年度即已交
    貨，原告自行編製附於原處分卷之財產目錄亦載明該自動化
    製磚機設備所在地為台南廠，取得時間為84年度，至89年已
    逾可投資抵減年度，全數否准其列報抵減，揆諸首揭規定及
    說明，自無不合。
四、至於原告主張其購置系爭自動化製磚機，共分15批交貨，至
    85年始交貨完畢，89年度仍可列報投資抵減云云。查原告所
    購置之系爭自動化製磚機，係向德國HESS原廠訂購，依原告
    提示之德國供應商（HESS-Maschinenfabrik GmbH & Co.KG）
    說明書、進口報單影本及84-85年進口環保自動化水泥磚製
    造設備及附屬設備明細表等相關資料查核，其85年進口項目
    除其中85年1月30日備用零件DEM＄17,582（發票號碼35161
    ）係付款取得外，餘均屬保固免付費項目（FREE OF CHARGE-
     WARRANTEE），且85年進口項目金額DEM＄59,167.70，占全
    部機器設備總金額DEM＄4,105,181之比例僅1.44％，尚難謂
    85年度有分批進貨，原告所訴，洵不足採。
五、綜上說明，本件被告否准原告89年度營利事業所得稅結算列
    報購置自動化設備投資抵減餘額3,642,839元尚未抵減，核
    無違誤，訴願決定，予以維持，亦無不合，原告起訴意旨，
    非有理由，應予駁回。
六、據上論結，本件原告之訴為無理由，依行政訴訟法第98條第
    3項前段，判決如主文。
中    華    民    國    94   年     12     月    21   日
          第 三 庭 審 判 長　 法    官  王立杰
                            　法    官  胡方新
                            　法    官  黃本仁
上為正本係照原本作成。
如不服本判決，應於送達後20日內，向本院提出上訴狀並表明上
訴理由，如於本判決宣示後送達前提起上訴者，應於判決送達後
20日內補提上訴理由書（須按他造人數附繕本）。
中    華    民    國    94   年     12     月    21   日
              　　　　　　　　書 記 官  姚國華
